【裁判字號】    97,訴,2272
【裁判日期】    980204
【裁判案由】    偽造文書等
【裁判全文】
臺灣臺北地方法院刑事判決              97年度訴字第2272號
公  訴  人  臺灣臺北地方法院檢察署檢察官
被      告  乙○○
選任辯護人  顧定軒律師
上列被告因偽造文書等案件，經檢察官提起公訴（九十七年度偵
字第五三二四號），被告於準備程序中為有罪之陳述，經本院合
議庭裁定改由受命法官獨任進行簡式審判程序，判決如下：
    主  文
乙○○行使偽造私文書，足以生損害於他人，處有期徒刑陸月，
切結書內偽造之「楊裕雄」署押壹枚沒收；又意圖為自己不法之
所有，而侵占自己持有他人之物，處有期徒刑柒月。應執行有期
徒刑壹年，切結書內偽造之「楊裕雄」署押壹枚沒收。緩刑年
，並向告訴人甲○○支付新臺幣伍拾萬元，其給付方法自民國九
十八年三月一日起至一百零二年四月一日止，按月給付新臺幣壹
萬元至付清為止，如有一期未付，視為全部到期。
    事  實
一、乙○○於民國九十四年間擔任址設臺北市○○區○○街三二
    巷一號之臺北市私立英立敦托兒所（下稱托兒所）之教師及
    實際負責人，楊裕雄為托兒所代表人，陳睿恩為托兒所教師
    ，陳睿恩之友人甲○○因委託陳睿恩前往臺新國際商業銀行
    （下稱臺新銀行）辦理提款及還款事宜而交付其所有之臺新
    銀行帳號00000000000000號帳戶存摺及印章
    ，陳睿恩因故無法前往而將上開存摺及印章交付乙○○辦理
    提款及還款事宜，詎乙○○因托兒所經營不善需款孔急，竟
    意圖為自己不法所有，於九十四年七月五日（起訴書誤載為
    九十七年七月五日）在臺新銀行新生分行以臨櫃取款方式，
    提取該帳戶新臺幣（下同）五十萬元後，將上述款項侵占入
    己。另乙○○明知楊裕雄並未同意擔任其連帶保證人，且未
    授權其得以楊裕雄之名義簽署文書，竟利用楊裕雄委託其設
    立托兒所而交付印章未取回之機會，基於偽造文書之犯意，
    於九十四年十月三十一日在托兒所內，偽造楊裕雄之署押、
    盜蓋楊裕雄之印章於其向甲○○借款六十萬元之切結書上，
    並於同日交付甲○○而行使，表示楊裕雄同意為其擔任借款
    之連帶保證人，足生損害於甲○○、楊裕雄。嗣甲○○經臺
    新銀行行員催繳欠款及向乙○○催討欠款未果，始知上情。
二、案經甲○○、楊裕雄訴由臺灣臺北地方法院檢察署（下稱臺
    北地檢署）檢察官偵查起訴。
    理  由
一、本件被告所犯非死刑、無期徒刑、最輕本刑為三年以上有期
    徒刑之罪，或高等法院管轄第一審之案件，被告於本院準備
    程式中，就被訴事實為有罪之陳述，經告以簡式審判程式之
    旨，並聽取檢察官、被告及辯護人之意見後，本院裁定進行
    簡式審判程式，是本件之證據調查，依刑事訴訟法第二百七
    十三條之二規定，不受同法第一百五十九條第一項、第一百
    六十一條之二、第一百六十一條之三、第一百六十三條之一
    及第一百六十四條至第一百七十條規定之限制，合先敘明。
二、上揭犯罪事實，業據被告乙○○於本院審理時自白不諱，核
    與證人甲○○、陳睿恩、楊裕雄證述情節相符，並有臺新銀
    行九十七年八月五日臺新作文字第九七一○九四七號函附取
    款條影本、切結書各一紙可資佐證，上開補強證據已足資擔
    保被告所為之上開任意性自白之真實性，是本案事證已明確
    ，被告犯行洵堪認定，應予依法論科。
三、查被告行為後，九十四年二月二日修正公布之中華民國刑法
    已於九十五年七月一日施行，關於刑法變更後之新舊法律適
    用問題，均應依修正後刑法第二條第一項：「行為後法律有
    變更者，適用行為時之法律。但行為後之法律有利於行為人
    者，適用最有利於行為人之法律」之規定，依「從舊從輕」
    原則決定；且比較時應就罪刑有關之共犯、未遂犯、想像競
    合犯、牽連犯、連續犯、結合犯，以及累犯加重、自首減輕
    暨其他法定加減原因（如身分加減）與加減例等一切情形，
    綜其全部罪刑之結果而為比較（最高法院九十五年五月二十
    三日九十五年度第八次刑庭會議決議參照）。經查：
  (一)刑法第三百三十五條第一項之侵占罪，其法定刑為五年以下
    有期徒刑、拘役或科或併科一千元以下罰金，依被告行為時
    之刑罰法律，其罰金刑係依罰金罰鍰提高標準條例第一條前
    段規定提高十倍，且依修正前刑法第三十三條第五款規定，
    罰金刑之最低額為一元；惟依據被告行為後之修正增訂刑法
    施行法第一條之一規定，刑法分則編所定罰金之貨幣單位改
    以新臺幣計算，並提高其罰金刑之數額為三十倍，且修正後
    之刑法第三十三條第五款業已將罰金刑之最低額提高為「新
    臺幣一千元以上，以百元計算」。依修正後之法律，上開刑
    法分則之條文其法定罰金刑之最高額雖未有變動，惟最低額
    已提高為新臺幣一千元以上，經比較上述新舊法，認適用被
    告行為時之規定，對被告較為有利。
  (二)刑法第五十一條業於九十四年二月二日修正公布，並於九十
    五年七月一日施行，修正前刑法第五十一條規定：「數罪併
    罰，分別宣告其罪之刑，依左列各款定其應執行者：」其中
    第五款規定：「宣告多數有期徒刑者，於各刑中之最長期以
    上，各刑合併之刑期以下，定其刑期。但不得逾二十年。」
    修正後刑法第五十一條第五款規定：「宣告多數有期徒刑者
    ，於各刑中之最長期以上，各刑合併之刑期以下，定其刑期
    。但不得逾三十年」比較結果，修正後刑法並非較有利於行
    為人，依刑法第二條第一項前段之規定，仍應依修正前刑法
    ，定其應執行之刑。
四、核被告乙○○所為，係犯刑法第二百十六條、第二百十條之
    行使偽造私文書罪及同法第三百三十五條第一項之侵占罪。
    起訴意旨雖認被告乙○○提領甲○○臺新銀行帳戶內五十萬
    元所為，係犯刑法第三百三十九條第一項詐欺取財罪，然經
    公訴蒞庭檢察官依檢察一體之原則，於社會基礎事實同一之
    前提下，當庭變更起訴法條為刑法第三百三十五條第一項之
    侵占罪，本院自毋須再變更起訴法條而審理之。被告所為偽
    造署押、盜用印章之行為係偽造私文書之階段行為，偽造私
    文書後持以行使，偽造之低度行為為行使之高度行為所吸受
    ，均不另論罪。被告所犯行使偽造私文書及侵占罪間，犯意
    各別、行為不同，應分論併罰。爰審酌被告因一時貪念，圖
    謀不法而罹刑章，犯罪所得之不法利益非微，惟犯後坦承犯
    行態度良好，及其犯罪之手段等一切情狀，分別量處如主文
    所示之刑，並定其應執行刑，以示懲儆。又中華民國九十六
    年罪犯減刑條例雖經立法院制定，並經總統於九十六年七月
    四日公布，自九十六年七月十六日起生效，惟本件被告係臺
    北地檢署於前開減刑條例施行前通緝，且係經緝獲到案而非
    自動歸案，依前開減刑條例第五條規定，尚無該減刑條例之
    適用。又查，被告未曾因故意犯罪受有期徒刑以上刑之宣告
    ，此有臺灣高等法院被告前案紀錄表在卷可稽，告訴人甲○
    ○表達願意原諒被告之意，此有本院筆錄可稽，被告受此罪
    刑宣告，應知警惕，本院因認上開刑之宣告，以暫不執行為
    當，併予宣告緩刑三年，以勵其自新。又「緩刑宣告，得斟
    酌情形，命犯罪行為人向被害人支付相當數額之財產或非財
    產上之損害賠償。」修正後刑法第七十四條第二項第三款亦
    定有明文，被告與告訴人甲○○於審判外達成和解，賠償告
    訴人甲○○五十萬元，然被告因經濟上困難，自九十八年三
    月一日起，始逐月支付一萬元與告訴人甲○○至付清為止，
    本院斟酌告訴人甲○○權益之保障，並給予被告自新機會，
    認於被告緩刑期間課予上開負擔，乃為適當，併予宣告令被
    告應向告訴人甲○○支付五十萬元，並自九十八年三月一日
    起至一百零二年四月一日止，按月給付一萬元予甲○○，至
    付清為止。如有一期未付，視為全部到期（得為民事強制執
    行名義）。切結書內偽造之「楊裕雄」署押一枚，應依刑法
    第二百十九條規定宣告沒收之。
據上論斷，應依刑事訴訟法第二百七十三條之一第一項、第二百
九十九條第一項前段，刑法第二條第一項前段、第二百十條、第
二百十六條、第三百三十五條第一項、第二百十九條、第七十四
條第一項第一款、第二項第三款，修正前刑法第五十一條五款，
修正前罰金罰鍰提高標準條例第二條，現行法規所定貨幣單位折
算新臺幣條例第二條，判決如主文。
本案經檢察官呂俊儒到庭執行職務。
中    華    民    國    98    年    2     月    4     日
                  刑事第九庭    法  官  徐淑芬
本件正本證明與原本無異。
如不服本判決，應於判決送達後十日內向本院提出上訴狀（應抄
附繕本）。告訴人如對於本判決不服者，應具備理由請求檢察官
上訴，其上訴期間之計算係以檢察官收受判決正本之日期為準。
                                書記官  呂慧娟
中    華    民    國    98    年    2     月    4     日
附錄本案論罪科刑法條全文：
中華民國刑法第二百十條
偽造、變造私文書，足以生損害於公眾或他人者，處五年以下有
期徒刑。
中華民國刑法第二百十六條
行使第二百十條至第二百十五條之文書者，依偽造、變造文書或
登載不實事項或使登載不實事項之規定處斷。
中華民國刑法第三百三十五條
意圖為自己或第三人不法之所有，而侵占自己持有他人之物者，
處五年以下有期徒刑、拘役或科或併科一千元以下罰金。
前項之未遂犯罰之。


司法院資訊處製作；財團法人民間司法改革基金會備份。
